【裁判字號】    98,訴緝,161
【裁判日期】    980630
【裁判案由】    搶奪等
【裁判全文】
臺灣板橋地方法院刑事判決            98年度訴緝字第161 號
公  訴  人  臺灣板橋地方法院檢察署檢察官
被      告  庚○○
上列被告因搶奪等案件，經檢察官提起公訴（97年度偵字第2825
9 號、第32850 號），被告於準備程序為認罪陳述，經本院合議
庭裁定由受命法官行簡式審判程序，判決如下：
    主    文
庚○○共同意圖為自己不法之所有，而搶奪他人之動產，處有期
徒刑肆月；又共同意圖為自己不法之所有，而搶奪他人之動產，
處有期徒刑陸月；又共同行使變造特許證，足以生損害於公眾及
他人，處拘役拾日，如易科罰金，以新臺幣壹仟元折算壹日；
又共同意圖為自己不法之所有，而搶奪他人之動產，處有期徒刑
肆月；又共同行使變造特許證，足以生損害於公眾及他人，處拘
役貳拾日，如易科罰金，以新臺幣壹仟元折算壹日；又共同意圖
為自己不法之所有，而搶奪他人之動產，處有期徒刑肆月；又共
同行使變造特許證，足以生損害於公眾及他人，處拘役貳拾日，
如易科罰金，以新臺幣壹仟元折算壹日；又共同意圖為自己不法
之所有，而搶奪他人之動產，處有期徒刑柒月；又共同行使變造
特許證，足以生損害於公眾及他人，處拘役肆拾日，如易科罰金
，以新臺幣壹仟元折算壹日；又共同竊盜，處有期徒刑月；又
共同意圖為自己不法之所有，而搶奪他人之動產，處有期徒刑柒
月；又共同行使變造特許證，足以生損害於公眾及他人，處拘役
肆拾日，如易科罰金，以新臺幣壹仟元折算壹日；又共同意圖為
自己不法之所有，而搶奪他人之動產，處有期徒刑肆月；又共同
意圖為自己不法之所有，而搶奪他人之動產，處有期徒刑肆月；
又共同意圖為自己不法之所有，而搶奪他人之動產，處有期徒刑
肆月；又共同意圖為自己不法之所有，而搶奪他人之動產，處有
期徒刑肆月；又共同意圖為自己不法之所有，而搶奪他人之動產
，處有期徒刑柒月；拘役部分應執行拘役壹佰貳拾日，如易科罰
金，以新臺幣壹仟元折算壹日；有期徒刑部分應執行有期徒刑貳
年陸月。
    事    實
一、庚○○因缺錢花用，竟與黃英翔（已由本院另行審結）共謀
    以共乘機車，尾隨路人伺機行搶之方式，而為下列犯行：
(一)、庚○○與黃英翔，共同基於意圖為自己不法所有之搶奪犯意
    聯絡，於97年8 月12日0 時許，由庚○○騎乘未懸掛號牌之
    白色重型機車，搭載黃英翔，2 人行經臺北縣板橋市○○路
    51號前，見丑○○行走於該處，手上提有藍色皮包1 只，即
    趁丑○○未及防備之際，由黃英翔自丑○○左後方以徒手施
    不法腕力之方式，搶奪前開皮包1 只（內有丑○○所有之身
    分證1 張、健保卡1 張、合作金庫金融卡2 張、NOKIA 廠牌
    之行動電話1 支、現金新臺幣〈下同〉2500元）得手後，旋
    即逃離現場。
(二)、庚○○與黃英翔復共同基於意圖為自己不法所有之搶奪、行
    使變造特許證之犯意聯絡，於97年8 月18日11時30分許，由
    庚○○騎乘黃英翔所有併改掛經黃英翔變造為702-DEB 號牌
    （該號牌字碼原為702-DFB ，係黃英翔前於97年8 月7 日21
    時，在臺北縣板橋市○○路125 號前，徒手自停放該處謝金
    水所有之重型機車上所竊得後，將之以黏貼黑色膠帶在前開
    竊得機車號牌英文字母「F 」上，將之變造為「E 」之方式
    ，而變造該機車號牌為702-DEB 號）之山葉廠牌紅色重型機
    車，搭載黃英翔，2 人行經臺北縣三峽鎮○○路88號前，見
    癸○○○行走於該處，左肩上背有黑色絨布側背包1 只，即
    趁癸○○○未及防備之際，由黃英翔自癸○○○後方以徒手
    施不法腕力之方式，搶奪前開皮包1 只（內有健保卡1 張、
    金融卡2 張、現金4000元）得手後，旋即逃離現場。
(三)、庚○○又與黃英翔共同基於意圖為自己不法所有之搶奪、行
    使變造特許證之犯意聯絡，於97年8 月22日22時許，以同前
    (二)所述方式（惟係由黃英翔騎乘機車搭載庚○○），在臺北
    縣三重市○○○路8 巷15號前，趁行走於該處之丙○○未及
    防備之際，由庚○○以徒手施不法腕力之方式，搶奪丙○○
    所有之皮包1 只（內有手機1 支、易付卡1 張、衣服1 件及
    現金數百元）得手後，旋即逃離現場。
(四)、庚○○與黃英翔復共同基於意圖為自己不法所有之搶奪、行
    使變造特許證之犯意聯絡，於97年8 月23日23時15分許，以
    同前(二)所述方式（惟係由黃英翔騎乘機車搭載庚○○），在
    臺北縣土城市○○街59號前，見戊○○行走於該處，左肩上
    背有黃色泰國曼谷包1 只，即趁戊○○未及防備之際，由庚○○自戊○○後方以徒手施不法腕力之方式，搶奪前開皮包
    1 只（內有陽信銀行金融卡、健保卡、機車駕駛執照各1 張
    、易利信廠牌及三星廠牌行動電話各1 支、鑰匙1 把、現金
    2200元）得手後，旋即逃離現場。
(五)、庚○○與黃英翔又共同基於意圖為自己不法所有之搶奪、行
    使變造特許證之犯意聯絡，於97年8 月25日22時51分許，以
    同前(二)所述方式，在臺北縣土城市○○路67巷4 弄前，趁行
    走於該處之乙○○未及防備之際，由黃英翔自乙○○後方以
    徒手施不法腕力之方式，搶奪乙○○所有背於左肩上之皮包
    1 只（內有身分證2 張、健保卡3 張、國泰世華銀行、大眾
    銀行及永豐銀行之信用卡各1 張、現金1000元）得手後，旋
    即逃離現場。
(六)、庚○○與黃英翔另共同基於意圖為自己不法所有之竊盜犯意
    聯絡，於97年8 月31日20時30分許，在臺北縣板橋市四汴頭
    停車場前，由黃英翔把風、庚○○下手竊取寅○○所有機車
    上之車牌號碼993-DFT 號牌1 面得手後，旋即逃逸。
(七)、庚○○與黃英翔復共同基於意圖為自己不法所有之搶奪、行
    使變造特許證之犯意聯絡，於97年8 月31日22時許，由黃英
    翔騎乘庚○○向友人借得但改掛前揭由黃英翔竊得並變造為
    702-DEB 號車牌之光陽廠牌白色重型機車，搭載庚○○，2
    人行經臺北縣中和市○○路58巷5 弄5 號前，見甲○○行走
    於該處，手上提有LV皮包1 只，即趁甲○○未及防備之際，
    由庚○○自甲○○後方以徒手施不法腕力之方式，搶奪前開
    皮包1 只（內有萬泰銀行信用卡1 張、萬泰銀行、郵局、陽
    信銀行之提款卡各1 張、行動電話1 支、身分證、汽機車駕
    駛執照及健保卡各1 張、LV皮包1 個、SOGO百貨及ASO 皮鞋
    之禮券、現金10500 元）得手後，旋即逃離現場；庚○○嗣
    於97年9 月初某日，將前揭搶得甲○○所有之LV皮包1 個（
    內有SOGO百貨及ASO 皮鞋之禮券）無償贈送予不知情之友人
    黃麗瑾。
(八)、庚○○又與黃英翔共同基於意圖為自己不法所有之搶奪犯意
    聯絡，於97年9 月8 日8 時18分許，由黃英翔騎乘其所有但
    改掛前(六)所述竊得993-DFT 號牌之山葉廠牌紅色重型機車，
    搭載庚○○，2 人行經臺北縣中和市○○路350 巷8 弄40-2
    號前，見子○○行走於該處，左肩上背有皮包1 只，即趁子
    ○○未及防備之際，由庚○○自子○○左後方以徒手施不法
    腕力之方式，搶奪前開皮包1 只（內有子○○所有之身分證
    、健保卡、中國信託商業銀行、華泰銀行之信用卡各1 張、
    郵局金融卡1 張、NOKIA 廠牌行動電話1 支、現金7000元）
    得手後，旋即逃離現場。
(九)、庚○○與黃英翔復共同基於意圖為自己不法所有之搶奪犯意
    聯絡，於97年9 月10日19時許，由庚○○騎乘黃英翔所有但
    改掛前(六)所述竊得993-DFT 號牌之山葉廠牌紅色重型機車，
    搭載黃英翔，2 人行經臺北縣新莊市○○街58號前，見壬○○獨自行走於該處，手上提有黑色手提包1 只，即趁壬○○
    未及防備之際，由黃英翔自壬○○後方以徒手施不法腕力之
    方式，搶奪前開皮包1 只（內有身分證1 張、鑽石1 顆、PH
    S 廠牌粉紅色行動電話、LG廠牌綠白色行動電話、GPIUS 廠
    牌粉紅色行動電話各1 支）得手後，旋即逃離現場。
(十)、庚○○再與黃英翔共同基於意圖為自己不法所有之搶奪犯意
    聯絡，於97年9 月10日20時21分許，由庚○○騎乘黃英翔所
    有但改掛前(六)所述竊得993-DFT 號牌之山葉廠牌紅色重型機
    車，搭載黃英翔，2 人行經臺北縣板橋市○○路62巷口，見
    己○○行走於該處，手上提有黃色皮包1 只，即趁己○○未
    及防備之際，由黃英翔自己○○後方以徒手施不法腕力之方
    式，搶奪前開皮包1 只（內有鑰匙1 串、身分證、健保卡及
    重型機車駕駛執照各1 張、現金500 元）得手後，旋即逃離
    現場。
(十一)、庚○○與黃英翔又共同基於意圖為自己不法所有之搶奪犯意
    聯絡，於97年9 月10日22時46分許，由黃英翔騎乘其所有但
    改掛前(六)所述竊得993-DFT 號車牌之山葉廠牌紅色重型機車
    ，搭載庚○○，2 人行經臺北縣永和市○○路○ 段220 巷4
    號前，見丁○○行走於該處，手上提有咖啡色手提包1 只，
    即趁丁○○未及防備之際，由庚○○自丁○○後方以徒手施
    不法腕力之方式，搶奪前開皮包1 只（內有身分證、健保卡
    、學生證及機車駕駛執照各1 張、華南銀行及郵局金融卡各
    1 張、MOTOROLA廠牌紅色行動電話1 支、現金500 元）得手
    後，旋即逃離現場。
(十二)、庚○○與黃英翔再共同基於意圖為自己不法所有之搶奪犯意
    聯絡，於97年9 月10日23時25分許，由黃英翔騎乘其所有但
    改掛前(六)所述竊得993-DFT 號牌之山葉廠牌紅色重型機車，
    搭載庚○○，2 人行經臺北縣板橋市○○路○ 段421 巷與自
    由路交岔路口前，見辛○○行走於該處，手上提有手提包1
    只，即趁辛○○未及防備之際，由庚○○自辛○○後方以徒
    手施不法腕力之方式，搶奪前開皮包1 只（內有NOKIA 廠牌
    黑色行動電話1 支、LV皮包1 個、米色皮夾1 個、鑰匙1 串
    、現金1200元）得手後，旋即逃離現場；嗣經辛○○等人報
    警處理，由警方調閱如事實欄一(二)(五)(七)(十二)所示案發現場附近
    路口監視錄影內容後，依錄影畫面中搶嫌2 人之身型、衣著
    與所騎乘之機車型號俱與員警所知悉之庚○○、黃英翔身型
    、衣著，及庚○○、黃英翔日常所騎乘之機車型號相似，業
    已懷疑庚○○、黃英翔即涉案搶嫌，併通知庚○○、黃英翔
    到案後，復經庚○○、黃英翔同意，於97年9 月11日19時許
    ，在黃英翔位於臺北縣板橋市○○路○ 段144 號4 樓住處內
    ，搜索扣得與如事實欄一(二)(五)(七)(十二)所示案發現場路口監視錄
    影錄得搶嫌行搶時所穿戴衣物相符之白色半罩式安全帽1 頂
    、黑色短袖上衣及藍色牛仔褲各1 件；另於97年9 月11日19
    時30分許，在庚○○位於臺北縣板橋市○○街76巷3 號4 樓
    住處內，搜索扣得與如事實欄一(二)(五)(七)(十二)所示案發現場路口
    監視錄影錄得搶嫌行搶時所穿戴衣物相符之紅色半罩式安全
    帽1 頂、白色條紋上衣、綠色短袖上衣及藍色牛仔褲各1 件
    ，暨分別在庚○○與黃英翔身上扣得其等因搶奪所得財物合
    計共1000元；又依庚○○警詢供認其將行搶所得之LV皮包1
    個贈與不知情之黃麗瑾，因於97年9 月12日18時38分許，通
    知黃麗瑾到場說明，併由黃麗瑾提供庚○○所贈之甲○○遭
    搶LV皮包1 個；黃英翔、庚○○復另於97年9 月12日16時30
    分帶同警察至臺北縣板橋市四汴頭停車場內，起獲壬○○遭
    搶之黑色手提包1 個及壬○○所有之身分證1 張等物；而庚○○為警查獲後，即在有偵查犯罪職權之公務員或機關知悉
    其尚另犯如上開事實欄一(一)(三)(四)(六)(八)(九)(十)(十一)所示犯行前，主
    動向員警自首該部分犯行，並接受裁判。
二、案經辛○○訴由臺北縣政府警察局海山分局報告及臺北縣政
    府警察局新店分局報告臺灣板橋地方法院檢察署檢察官偵查
    後起訴。
    理    由
一、認定犯罪事實所憑之證據及理由：
    訊據被告庚○○對前開犯罪事實，於本院審理中坦認在卷，
    並經證人丑○○、癸○○○、丙○○、戊○○、乙○○、寅
    ○○、甲○○、子○○、壬○○、己○○、丁○○、辛○○
    、黃麗瑾於警詢或偵查中證述綦詳，且有壬○○所出具之贓
    物認領保管單1紙（見97年度偵字第28259 號偵查卷第76 頁
    ）在卷可稽，復有車牌號碼993-DFT 號之機車行照影本、車
    牌失竊資料1 紙暨採證照片1 幀、案發現場監視錄影翻拍相
    片數幀等在卷可參，俱徵被告前開自白與事實相符，可以採
    信；綜上，本件事證明確，被告犯行足堪認定。
二、應適用之法律、科刑審酌事由及沒收物之處理：
(一)、按機車牌照（號牌）為公路監理機關所發給之行車許可憑證
    ，係屬刑法第212 條規定之特種文書，最高法院著有63年臺
    上字第1550號判例可資參照；核被告庚○○如事實欄一(一)至
    (五)、(七)至(十二)所述之搶奪犯行，均係犯刑法325 條第1 項之搶
    奪罪；其如事實欄一(六)所為，係犯刑法第320 條第1 項之竊
    盜罪；其如事實欄一(二)至(五)、(七)所述之行使變造機車號牌犯
    行，均係犯刑法第216 條、第212 條之行使變造特許證罪；
    其與黃英翔間，就如事實欄一(一)至(十二)所述之搶奪、行使變造
    特許證、竊盜等犯行，均互有犯意聯絡、行為分擔，各應依
    刑法第28條規定，論以共同正犯；又被告庚○○於遭警查獲
    如事實欄一(二)(五)(七)(十二)所述犯行後，在未被有偵查權之公務員
    或機關發覺其尚另犯如事實欄一(一)(三)(四)(六)(八)(九)(十)(十一)所示犯行
    前，即向警員自首該等部份犯行，並接受裁判乙節，有被告
    庚○○及同案被告黃英翔之警詢筆錄在卷可憑，合於自首之
    規定，爰就其如事實欄一(一)(三)(四)(六)(八)(九)(十)(十一)所示犯行部分，
    俱依刑法第62條前段之規定，各減輕其刑；至被告前開所犯
    各罪間，犯意各別、行為互殊，應予分論併罰。
(二)、茲審酌被告庚○○正值青春年少，原可依憑己力賺取日常生
    活所需，竟不思循正當途徑獲取財物，多次遽爾行搶他人財
    物，所為嚴重危害社會秩序，甚屬不該，然念其犯後坦認犯
    行，甚有悔意，兼衡其犯罪之動機、目的、手段、智識程度
    、生活狀況等一切情狀，就其前開所犯各罪，分別量處如主
    文所示之刑，並分就所處多數有期徒刑、拘役部分，各定其
    應執行之刑（按刑法第51條第6 款規定：「宣告多數拘役者
    ，比照前款定其刑期〈即於各刑中之最長期以上，各刑合併
    之刑期以下，定其刑期〉。但不得逾120 日。」是本案被告
    雖宣告多數拘役，其刑期合併並已逾120 日，然就拘役部分
    於定其應執行之刑期時，依前開規定既不得逾120 日，茲就
    所處拘役部分之應執行刑部分，爰量處如主文欄所示，並再
    諭知如易科罰金之折算標準），以示儆懲。
(三)、末按刑法第38條第1 項第2 款規定「供犯罪所用或供犯罪預
    備之物」，以屬於犯人者為限，始得沒收之；而此得沒收之
    「供犯罪所用或供犯罪預備之物」，必於犯罪有直接關係者
    ，始屬相當，故如於犯罪無直接關係，僅間接使用者，即不
    含在內，此經最高法院著有92年度台非字第231 號判決、51
    年度台非字第13號判例意旨可供參照；查扣案白色半罩式安
    全帽1 頂、黑色短袖上衣及藍色牛仔褲各1 件，紅色半罩式
    安全帽1 頂、白色條紋上衣、綠色短袖上衣及藍色牛仔褲各
    1 件等物，固係被告庚○○或同案被告黃英翔所有，然該等
    扣案物尚與被告庚○○本件犯行無直接關係，爰不併於本案
    宣告沒收；至扣案現金合計1000元，雖係被告庚○○因共同
    搶奪犯行所得之物，惟非被告庚○○所有，自無從併予宣告
    沒收，附此敘明。
據上論斷，應依刑事訴訟法第273 條之1 第1 項、第299 條第1
項前段，刑法第28條、第320 條第1 項、第216 條、第212 條、
第325 條第1 項、第41條第1 項前段、第62條前段、第51條第5
款、第6 款，刑法施行法第1 條之1 ，判決如主文。
本案經檢察官郭季青到庭執行職務。
中    華    民    國    98    年    6     月    30    日
                  刑事第十六庭法  官  陳明偉
以上正本證明與原本無異。
如不服本判決應於送達後10日內向本院提出上訴狀。
                              書記官  陳玉心
中    華    民    國    98    年    6     月    30    日
附錄本案論罪科刑法條全文：
中華民國刑法第212條
（偽造變造特種文書罪）
偽造、變造護照、旅券、免許證、特許證及關於品行、能力服務
或其他相類之證書、介紹書，足以生損害於公眾或他人者，處1
年以下有期徒刑、拘役或3 百元以下罰金。
中華民國刑法第216條
（行使偽造變造或登載不實之文書罪）
行使第210 條至第215 條之文書者，依偽造、變造文書或登載不
實事項或使登載不實事項之規定處斷。
中華民國刑法第320條第1項
（普通竊盜罪）
意圖為自己或第三人不法之所有，而竊取他人之動產者，為竊盜
罪，處 5 年以下有期徒刑、拘役或 5 百元以下罰金。
中華民國刑法第325條
 （普通搶奪罪）
意圖為自己或第三人不法之所有，而搶奪他人之動產者，處六月
以上五年以下有期徒刑。
因而致人於死者，處無期徒刑或七年以上有期徒刑，致重傷者，
處三年以上十年以下有期徒刑。
第一項之未遂犯罰之。


司法院資訊處製作；財團法人民間司法改革基金會備份。
